【裁判字號】    95,抗,1242
【裁判日期】    950906
【裁判案由】    保全證據
【裁判全文】
臺灣高等法院民事裁定                  95年度抗字第1242號
抗  告  人  財團法人中華顧問工程司
法定代理人  乙○○
上列抗告人因與相對人思碼科技股份有限公司、甲○○間聲請保
全證據事件，對於中華民國95年8月11日臺灣臺北地方法院95年
度聲字第2557號裁定，提起抗告，本院裁定如下：
    主  文
抗告駁回。
抗告費用由抗告人負擔。
    理  由
一本件抗告人於原審聲請意旨略以：伊於民國94年2月4日與第三
  人台北智慧卡票證股份有限公司（下稱台北票證公司）簽訂「
  93年度承攬濱江市○○○○○路外停車場悠遊卡收費系統設備建
  置案服務契約」，工作內容係完成有關台北市停管處共22處路
  外停車場之停車場次系統軟、硬體設備之建置、安裝、訓練等
  工作，伊為完成前揭合約相關建置服務工作，自行研發PAM主
  機、車牌辨識整合主機、PPS主機及驗票機等軟體程式及硬體
  電路等設備，並針對系統之運作撰寫相關之工程安裝文件圖書
  、技術、操作、維修及人員教育訓練文件（下稱系爭著作），
  屬著作權法保護之著作。相對人甲○○於91年2月1日受僱於伊
  ，負責電機工程之相關業務，至95年2月21日自請辭職，業於
  同年3月23日離職。任職期間參與上開相關研發工作，並擔任
  伊研發電機部分之電腦管理員。因伊於95年3月15日、16日間
  ，發現伊內部之PCDE5045、PCAU4853、CRPN355、PCST3577等
  共計4部電腦，遭人以電腦管理員密碼入侵，調查後得知甲○
  ○涉嫌重大，且甲○○於離職後，隨即任職於相對人思碼科技
  股份有限公司（下稱思碼公司），據業界告知，思碼公司正極
  力爭取台北票證公司相關停車場業務，伊合理可認相對人有侵
  害伊著作權之嫌。伊於對相對人提起損害賠償訴訟前，因需證
  明相對人有侵害伊著作權之事實，並有將系爭著作送請鑑定或
  為勘驗之必要，而相對人對於系爭著作，亦可輕易修改其程式
  及電路等設計之技術特徵，以竄改相關文件，致系爭著作受侵
  害之重要證據滅失或無法使用，增加鑑定之困難，爰依民事訴
  訟法第368條第1項規定，聲請保全(一)台北IC卡票證整合系統有
  關停車場次系統建置之軟體程式與硬體電路；(二)相關工程安裝
  文件圖說，包括但不限於「安裝作業計畫書」、「安裝設計圖
  」；(三)相關之技術、操作、維修手冊及訓練文件（下稱系爭證
  物）等語。
二按證據有滅失或礙難使用之虞，或經他造同意者，得向法院聲
  請保全證據；就確定事、物之現狀有法律上利益並有必要時，
  亦得聲請為鑑定、勘驗或保全書證。又保全證據之聲請，除須
  表明應保全之證據及依該證據應證之事實外，尚須表明他造當
  事人，如不能指定他造當事人者，其不能指定之理由應釋明之
  ，且應釋明應保全之理由。而釋明事實上之主張者，得用可使
  法院信其主張為真實之一切證據。但依證據之性質不能即時調
  查者，不在此限。民事訴訟法第368條第1項、第370條、第284
  條分別定有明文。查本件抗告人主張相對人侵害系爭著作，相
  對人可輕易修改系爭著作程式及電路等設計之技術特徵、竄改
  相關文件，致系爭著作受侵害之重要證據滅失或礙難使用之虞
  云云，無非以其電腦遭人入侵、甲○○進出其公司之監視錄影
  帶翻拍照片影本（原審卷62-71頁）為其論據，但並未釋明二
  者之關聯性，及系爭證物確實存在於相對人處，有滅失之虞等
  應保全證據之理由。至於抗告人所稱其聽聞同業告以思碼公司
  爭取台北票證公司相關停車場業務一節，既屬傳聞證據，而無
  證據力，難為有利於抗告人之認定。是抗告人之聲請，與首揭
  規定不符，不應准許，原裁定予以駁回，核無不合。抗告人雖
  對原裁定聲明不服，提出抗告，惟未據任何理由，應認其抗告
  為無理由。爰裁定如主文。
中    華    民    國    95    年    9     月    6     日
                    民事第十六庭
                        審判長法  官  沈方維
                              法  官  湯美玉
                              法  官  張競文
正本係照原本作成。
本裁定除以適用法規顯有錯誤為理由，並經本院許可外，不得再
抗告。如提起再抗告，應於收受後10日內委任律師為訴訟代理人
向本院提出再抗告狀。並繳納再抗告費新台幣１千元。
中    華    民    國    95    年    9     月    6     日
                              書記官  章大富


司法院資訊處製作；財團法人民間司法改革基金會備份。
